【裁判字號】    95,聲,2142
【裁判日期】    950704
【裁判案由】    停止執行
【裁判全文】
臺灣臺北地方法院民事裁定              95年度聲字第2142號
聲  請  人  甲○○
上列當事人間聲請停止停止執行事件，本院裁定如下：
    主  文
聲請駁回。
聲請程序費用由聲請人負擔。
    理  由
一、聲請意旨略以：本院90年執字第20310號強制執行事件（債
    務人李憲章、李照玉、李照鴻、李明章），執行標的為台北
    市○○○路○段82號15樓房屋，聲請人於查封前即占有上開
    房屋，係有占有本權之第三人，不受點交命令拘束，上開執
    行事件未經聲請人同意，將系爭房屋點交予買受人，現又要
    拍賣聲請人遺留於系爭房屋內之動產，聲請人已提起回復原
    狀之訴（以有再審之聲請），爰請准聲請人供擔保停止拍賣
    等語。
二、「強制執行程序開始後，除法律另有規定外，不停止執行。
    有回復原狀之聲請，或提起再審或異議之訴，或對於和解為
    繼續審判之請求，或提起宣告調解無效之訴、撤銷調解之訴
    ，或對於許可強制執行之裁定提起抗告時，法院因必要情形
    或依聲請定相當並確實之擔保，得為停止強制執行之裁定。
    」，此強制執行法第18條定有明文，該所揭示「停止執行」
    之情形，均是直接影響「執行名義」之情形，所稱「回復原
    狀之聲請」者，並非因為侵權行為主張回復原狀請求之訴訟
    ，而是為強制執行之執行名義（相關係之裁判），當事人或
    代理人，因天災或其他不應歸責於己之事由，遲誤不變期間
    者，於其原因消滅後十日內，得聲請回復原狀（參見民事訴
    訟法第164條第1項）。且因遲誤上訴或抗告期間而聲請回復
    原狀者，應以書狀向為裁判之原法院為之；遲誤其他期間者
    ，向管轄該期間內應為之訴訟行為之法院為之，（參見民事
    訴訟法第165條第1項），完全與聲請人所主張之訴訟（95簡
    上141號）無關。聲請人據為聲請之依據，自無可採。
三、至於，聲請人稱「係有占有本權之第三人」者，為實體上法
    律關係之爭執當循第三人異議之訴處理之，而聲請人所提起
    之第三人異議之訴（本院93年訴字第1211號、台灣高等法院
    94年度上易字第381號），已經判決確定，認定聲請人之主
    張為無理由（認為聲請人並未登記為房屋所有權人，亦非係
    爭房屋之共有人），不得據以排除究係爭房屋之執行（參見
    上開裁判書）。聲請人主張「占有本權」可以排除強制執行
    者，自無可信，而無理由。
四、經本院調閱執行卷證（90年執字第20310號）：
    聲請人當時為占有系爭房屋之第三人，執行法院以系爭房
      屋拍定後點交為拍賣條件，並於拍定後之民國92年10月03
      日將系爭房屋點交予買受人陳良瑋；因聲請人於點交時未
      自行取回房屋內之動產，故執行法院將系爭動產交由買受
      人陳良瑋暫時保管，並當場命聲請人於10日內逕向買受人
      領回，嗣又分別於92年12月29日、95年01月25日行文通知
      聲請人領回，聲請人迄今未領回，執行法院曾兩度定期拍
      賣系爭動產，均因故停止拍賣，但目前已經再次定期拍賣
      （95年07月10日）。
    按債務人應交出之不動產，現為債務人占有之第三人，執
      行法院還是可以解除其占有，點交於買受人，如該不動產
      僅為執行債務人及其一般繼承人所占有，或執行債務人之
      受僱人、學徒與其他類此關係之占有輔助人所占有，執行
      法院俱應解除其占有，點交於買受人。而是否為「為債務
      人占有之第三人」執行法院是可以為程序上之認定，該第
      三人如有不服，在程序上可以聲明異議（甚至提起抗告）
      、就實體上之爭執也可以主張第三人異議之訴以為救濟，
      但本案聲請人就相關之聲明異議（抗告）、第三人異議之
      訴（上訴）均經駁回，堪見執行程序並無違誤（僅限於程
      序上，聲請人實體法上相關權利並不受執行程序而影響）
      。因而執行法院通知聲請人領取系爭動產，若聲請人拒不
      領取，執行法院方不得不進行拍賣程序。聲請人原應自行
      取回系爭動產，以避免執行法院依法拍賣，聲請人捨此不
      為，反而以無法律上理由之「聲請停止執行」為之，實無
      法獲得救濟。
    一旦在執行程序中，經執行法院認定為點交效力所及之第
      三人，該第三人仍為執行案件之第三人，並非轉為執行債
      務人，所以不是執行名義所及之債務人，但是卻是執行法
      院「可以解除其占有，點交於買受人」執行命令所及之人
      ，目前執行法院要拍賣聲請人所留下之動產，不是是因為
      聲請人為執行債務人，而是聲請人為點交效力所及之第三
      人，執行法院就此部分之拍賣程序，不是「取償」程序，
      而是「占有解除」之後續程序，通知聲請人領取，而屆期
      不領取者，當然是拍賣而留存價金，聲請人仍然拒領價金
      者，執行法院也只好提存價金以為清償。
      既然，執行程序並無法為實體法上權利之認定，即使執行
      程序為相關之認定，聲請人實體法上相關權利並不受執行
      程序而影響。實體法上，聲請人如果非為執行程序應受點
      交之第三人，聲請人領取相關留下之動產，也不會影響到
      不應受點交之權利侵害行為，換言之，實體法上之權利是
      否受侵害，是權利本身的認定，與聲請人領取留下動產與
      否無關，但聲請人就可以即時救濟（避免損害擴大）之領
      取，捨而不為，卻坐視損害之發生而主張侵權行為損害賠
      償，似有未妥。
五、承上，其聲請停止拍賣系爭留下之動產，於法不合，不應准
    許。另聲請人所稱再審部分，業經本院另案駁回停止執行（
    95年度聲字第653號），該部分本案自無在予斟酌之必要。
六、並依強制執行法第30條之一，民事訴訟法第95條、第78條，
    裁定如主文。
中    華    民    國    95    年    7     月    4     日
                  民事第五庭    法  官  陳心弘
以上正本係照原本作成
如對本裁定抗告須於裁定送達後10日內向本院提出抗告狀，並繳
納抗告費新臺幣1,000元
中    華    民    國    95    年    7     月    4     日
                                書記官  許博為


司法院資訊處製作；財團法人民間司法改革基金會備份。
